【裁判字號】    92,再,32
【裁判日期】    920908
【裁判案由】    有關交通事務
【裁判全文】
臺北高等行政法院裁定                                九十二年度再字第三二號
    再審聲請人  甲○○
右再審聲請人與相對人交通部間因有關交通事務事件，再審聲請人對最高行政法院中
華民國九十二年三月三日九十二年度裁字第二五二號所為裁定，及本院中華民國九十
一年一月二十二日九十年度訴字第二八三六號裁定聲請再審，本院裁定如左：
    主  文
再審之聲請駁回。
聲請訴訟費用由再審聲請人負擔。
    理  由
一按對於終審法院之裁定有所不服者，除合於法定再審原因得聲請再審外，不容以其
  他之方法聲明不服，故不服終審裁定而未以聲請再審之程序為之者，仍應視其為再
  審之聲請，而依聲請再審程序調查裁判。又對於最高行政法院之裁定，本於行政訴
  訟法第二百七十三條第一項第九款至第十四款事由聲明不服者，專屬原高等行政法
  院管轄，同法第二百八十三條明文準用第二百七十五條第三項規定。本件再審聲請
  人對於最高行政法院中華民國九十二年三月三日九十二年度裁字第二五二號所為裁
  定（下稱最高行政法院前裁定），依行政訴訟法第二百七十三條第一項第十三款規
  定，提請再議云云。查最高行政法院前裁定係駁回再審聲請人對於本院中華民國九
  十一年一月二十二日九十年度訴字第二八三六號裁定（下稱本院前裁定）之抗告，
  揆諸上述說明，本件應視為準用行政訴訟法第二百七十三條第一項第十三款規定聲
  請再審，自應由本院管轄，合先敘明。
二次按對於確定裁定聲請再審，依行政訴訟法第二百八十三條規定準用同法第二百七
  十七條第一項第四款規定，必須表明再審理由。所謂再審理由，必須指明確定裁定
  有如何合於法定再審事由之具體情事，始為相當，倘僅泛言有何條款之再審事由，
  無具體情事，仍難謂已合法表明再審事由。又行政訴訟法第二百七十三條第一項第
  十三款所謂發見未經斟酌之證物，指在事實審言詞辯論終結前已經存在之證物，當
  事人不知有此，致未斟酌，現始知之者，或知有該證物之存在，而當時未能提出，
  致不得使用者而言。否則，即無所謂發見。其知有該證物得使用而不使用者，亦在
  不得據以聲請再審之列。
三再審聲請人以其購買裕隆霹靂馬汽車設計不當，致其權益受損，函請行政院消費者
  保護委員會、交通部等協助處理。案經相對人即交通部依據再審聲請人之陳情及行
  政院消費者保護委員會八十七年八月五日台八十七消保督字第○○八六九號函檢送
  研商「如何處理民眾申訴汽車設計不當等相關事宜」會議紀錄之會商結論，委請車
  輛研究測試中心分別於八十七年十一月二十日及八十八年二月九日邀請相關機關及
  專家學者召開公聽會及審查會進行討論在案，並獲致「尚無法據以斷定為設計不當
  之通案」及「建議本案現階段暫無進一步調查之需要」之結論。再審聲請人則以調
  查處理過程涉有違失，迭向相對人陳情再次召開會議重新審查。相對人分別於八十
  九年二月十七日路台監八十九字第○七二二七號、八十九年七月十七日路台監八十
  九字第一四八四九號、八十九年八月二十二日路台監八十九字第○五一一○二號等
  函復再審聲請人，略以本案已經司法、行政、訴願及行政監督等程序分別完成調查
  處理，尚無再行調查之必要。再審聲請人不服循序提起行政訴訟，亦經本院及最高
  行政法院前裁定駁回在案，茲再審聲請人再以行政訴訟法第二百七十三條第一項第
  十三款發現未經斟酌之證物為理由，聲請再審。
四查再審聲請人雖表明係依行政訴訟法第二百七十三條第一項第十三款之事由聲請再
  審，但其雖言及：(一)最高行政法院前程序所提出之「附件說明第壹輯」附件９之２
  監察院八十七年十月二十三日院台交字第八七二五○○二五四○○號及附件之
  ５九十一年十二月二十三日（九一）院台交字第○九一二五○○三九六號函；以及
  「附件說明第參輯」附件之４立法委員陳景峻國會辦公室函。(二)司法院釋字第四
  六九號解釋等。惟其於狀內僅反覆陳述相對人如何怠忽職守，僅泛言前程序裁定對
  其所陳證據不為審查，而關於上述(一)之函件僅是機關間公文函復，且於前程序已經
  提出於最高行政法院，見前述說明，無所謂發見，自非行政訴訟法第二百七十三條
  第一項第十三款發現未經斟酌之證物。關於(二)司法院釋字第四六九號解釋，因法院
  裁判適用法規或解釋法律，係依職權為之，原無待當事人提出司法院解釋以為證據
  ，故此再審聲請人提出司法院解釋，利用其法律上之見解而為有利於己之主張，不
  能謂係行政訴訟法第二百七十三條第一項第十三款發現未經斟酌之證物。綜之，再
  審聲請人並未指摘前程序裁定究竟有如何合於具體行政訴訟法第第二百七十三條第
  一項第十三款規定再審事由之具體情事，自難謂已表明再審事由，本件再審之聲請
  ，即屬不合法，應予駁回。
據上論結，本件再審之聲請為不合法，依行政訴訟法第二百八十三條、第二百七十八
條第一項、第一百零四條、民事訴訟法第九十五條、第七十八條，裁定如主文。
中    華    民    國        九十二       年       九      月     八     日
                      臺 北 高 等 行 政 法 院  第 一 庭
                                      審 判 長 法    官  王立杰
                                               法    官  黃本仁
                                               法    官  王碧芳
右為正本係照原本作成。
如不服本裁定，應於送達後十日內向本院提出抗告狀（須按他造人數附繕本）。
中    華    民    國        九十二       年       九      月     十     日
                                               書 記 官  陳淑萍


司法院資訊處製作；財團法人民間司法改革基金會備份。
